ACORDAO-COMPLETO-2573578

ACÓRDÃO 95/2023 ATA 2/2023 - PLENÁRIO

VISTO, relatado e discutido este processo administrativo em que se aprecia recurso interposto contra decisão proferida pelo Exmo. Ministro Vital do Rêgo, por meio de manifestação junto à Secretaria de Ouvidoria e Segurança da Informação (Sesouv) deste Tribunal, o qual indeferiu pedido de acesso aos autos do TC Processo 012.117/2022-6, que trata de denúncia formulada pela ora recorrente, tratada de forma sigilosa, em atenção ao disposto no art. 55 da Lei 8.443/1992.
ACORDAM os Ministros do Tribunal de Contas da União, reunidos em sessão Plenária, ante as razões expostas pelo Relator, com fundamento nos arts. 15 e 21 da Lei 12.527/2011 e no art. 4º, §§ 2º e 3º, da Resolução-TCU 249/2011, em:
9.1. conhecer do presente recurso e, no mérito, dar-lhe provimento, de modo a deferir o pedido de acesso integral às peças do TC Processo 012.117/2022-6, formulado pela requerente, com exceção dos documentos doravante classificados como sigilosos por outros fundamentos;
9.2. levantar o sigilo que recai sobre as peças destes autos, exceto as que contenham informações pessoais da requerente; e
9.3. cientificar a recorrente desta decisão.

Recurso interposto contra decisão do relator que indeferiu pedido de vista e cópia aos autos de processo de denúncia, tratado de forma sigilosa em atenção ao disposto no art. 55 da Lei 8.443/1992.

Tribunal de Contas da União.

3. Recorrente: identidade preservada.

13.1. Ministros presentes: Bruno Dantas (Presidente), Benjamin Zymler, Aroldo Cedraz, Jorge Oliveira (Relator) e Antonio Anastasia.
13.2. Ministros-Substitutos convocados: Marcos Bemquerer Costa e Weder de Oliveira.

JORGE OLIVEIRA

Adoto como relatório o parecer exarado pela Consultoria Jurídica deste Tribunal, que comtempla, além do estudo sobre a questão de fundo, o histórico dos fatos (peça 11) :
"I - INTRODUÇÃO
Trata-se de recurso interposto por meio da manifestação da Secretaria de Ouvidoria e Segurança da Informação (Sesouv) do Tribunal de Contas da União (TCU) , contra decisão do Exmo. Ministro Vital do Rêgo que negou provimento ao pedido de acesso aos autos do processo TC Processo 012.117/2022-6, decorrente de denúncia formulada pela ora recorrente e que está sendo tratado de forma sigilosa, nos termos do artigo 55 da Lei n. 8.443, de 16 de julho de 1992. 
II - BREVE HISTÓRICO DO PROCESSO
2. Por meio da Manifestação n. 353276, de 13 de setembro de 2022 (peça 1) , recebida pela Sesouv, foi solicitado acesso aos autos do processo TC Processo 012.117/2022-6, decorrente de denúncia formulada pela então requerente, com o objetivo de "ciência do que até agora foi apurado". 
3. Em despacho exarado no processo de solicitação TC Processo 020.569/2022-0 e incluído a peça 2 do presente processo, o Exmo. Ministro Vital do Rêgo, relator do processo TC Processo 012.117/2022-6, negou provimento ao pedido de acesso aos autos, pelos seguintes fundamentos: 
2. O referido processo é uma denúncia formulada pela ora requerente e está sendo tratado de forma sigilosa nos termos do art. 55 da Lei 8.443/92. 
3. Para o Tribunal, o denunciante não deve ser considerado, automaticamente, parte processual, devendo, para obter essa condição, demonstrar, de forma clara e objetiva, razão legítima para intervir nos autos ou possibilidade de lesão a direito subjetivo próprio, nos termos do art. 146 do Regimento Interno do TCU, o que não ocorreu. 
4. Desse modo, considerando o contido no art. 94 da Resolução TCU 259/2014, in verbis, o pedido deve ser analisado como solicitação de acesso à informação. 
[...] 
5. A Lei 12.527/2011 dispõe em seu art. 7º, inciso VII, alínea "b", e § 3º, verbis: 
Art. 7º O acesso à informação de que trata esta Lei compreende, entre outros, os direitos de obter: 
VII - informação relativa: 
b) ao resultado de inspeções, auditorias, prestações e tomadas de contas realizadas pelos órgãos de controle interno e externo, incluindo prestações de contas relativas a exercícios anteriores. 
§ 3º O direito de acesso aos documentos ou às informações neles contidas utilizados como fundamento da tomada de decisão e do ato administrativo será assegurado com a edição do ato decisório respectivo. (grifos nossos) 
6. No âmbito deste Tribunal, a matéria foi regulamentada pela Resolução TCU 249/2012 e o seu art. 4º, § 1º dispõe, verbis: 
Art. 4º É direito de qualquer interessado obter junto ao TCU: 
§ 1º O direito de acesso aos documentos ou às informações neles contidas utilizados como fundamento da tomada de decisão e do ato administrativo será assegurado com a edição do ato decisório respectivo, que, no caso de processo de controle externo, será o acórdão do TCU ou despacho do relator com decisão de mérito. 
7. Ademais, a referida Resolução estabelece nos §§ 2º e 3º do art. 4º, que: 
§ 2º O Presidente ou relatores poderão, nos processos de sua competência, autorizar a divulgação total ou parcial das informações ou dos documentos mencionados no § 1º deste artigo anteriormente à prolação do ato decisório. § 3º Não poderá ser negado acesso à informação necessária à tutela judicial ou administrativa de direitos fundamentais. 
8. No presente caso, não há, na petição da solicitante, informação no sentido de que o acesso aos autos é necessário à salvaguarda de tais direitos. 
9. Pelo exposto, considerando que este Tribunal não prolatou decisão de mérito no processo, e considerando, ainda, o caráter sigiloso do TC Processo 012.117/2022-6, manifesto-me de acordo com a unidade técnica e indefiro o pedido de acesso aos autos, esclarecendo à requerente que, após a edição do ato decisório, poderá ter acesso às peças não sigilosas do processo, nos termos do que prescreve o art. 4º, § 1º, da Resolução-TCU 249/2012.
4. A decisão de indeferimento do pedido de acesso foi comunicada a então requerente em 31 de outubro de 2022, por intermédio da Sesouv (peça 1) , informando também acerca da possibilidade de interposição de recurso com base no artigo 28 da Resolução TCU n. 249, de 2012.
5. Assim, a recorrente apresentou, em 9 de novembro de 2022, por meio da manifestação n. 355128 (peça 3) , recurso contra a decisão de indeferimento do seu pedido de acesso aos autos do processo TC Processo 012.117/2022-6. Em suas razões (peça 4) , a recorrente informa que o acesso aos autos do referido processo seria necessário para a instrução de processo judicial. A recorrente informou que o referido processo judicial 
possui o mesmo teor da denúncia ofertada neste tribunal, e que esta denunciante figura como autora, instada a apresentar documentos que indiquem se houve lesão ao erário ou potencial lesão, logo, o processo e o parecer do TCU são indispensáveis para a correta instrução do feito judicial (peça 4) . 
6. Ao final, requereu o deferimento do pedido de acesso à informação, nos termos dos §§ 3º e 4º do artigo 4º da Resolução-TCU n. 249/2012 c/c o inciso II do caput e os incisos I a III do § 1º do artigo 6º do referido normativo.
7. Em despacho incluído a peça 6, a Sesouv, reconhecendo que o recurso atendia os requisitos de admissibilidade e legitimidade, propôs o envio dos autos 
para a Secretaria-Geral da Presidência (Segepres) com sugestão de ciência do Gabinete do Presidente (Gabpres) e demais providências relativas ao sorteio de relator para submissão ao Plenário do TCU, na condição de autoridade hierarquicamente superior ao agente que exarou a decisão impugnada, em sintonia com o § 2º do art. 28 da Resolução-TCU 249/2012.
8. Após manifestação (peça 7) do Substituto na Secretaria-Geral da Presidência (Segepres) , os autos foram encaminhados ao Gabinete da Presidência (Gabpres) , tendo-se determinado a realização de sorteio de relator (peça 8) , por meio do qual o Exmo. Ministro Jorge Oliveira foi designado como relator do processo ora em análise (peça 9) .
9. Por fim, em despacho exarado à peça 10, o Exmo. Ministro Jorge Oliveira determinou o encaminhamento dos autos a esta Consultoria Jurídica (Conjur) , para manifestação acerca do recurso interposto pela interessada.
III - DA ADMISSIBILIDADE DO RECURSO
10. Na hipótese dos autos, considerando que ora recorrente não figura como parte do processo TC Processo 012.117/2022-6, seu requerimento inicial de acesso aos autos foi recebido e tratado, pelo relator do referido processo (v. item 4 do despacho incluído à peça 2) , como solicitação de acesso à informação para esclarecimento de interesse particular, coletivo ou geral previsto no inciso V do artigo 59 da Resolução-TCU n. 259, de 2014, como determina o artigo 94 deste normativo, in verbis:
Art. 59. As solicitações encaminhadas ao Tribunal, relacionadas ao controle externo, serão classificadas, conforme seu conteúdo, em:
[...]
V - solicitações de acesso a informações para esclarecimentos de interesse particular, coletivo ou geral;
[...]
Art. 94. A solicitação de acesso aos autos formulada por pessoa não qualificada como parte ou como representante legal de parte será recebida e tratada como solicitação de acesso a informações para esclarecimento de interesse particular, coletivo ou geral, de que trata o art. 59, inciso V, desta Resolução.
11. O § 1º do referido artigo 59 da Resolução-TCU n. 259/2014, por sua vez, determina que as solicitações de que trata o inciso V do caput do citado artigo "correspondem aos pedidos previstos no art. 5º, inciso XXXIII, da Constituição Federal, regulados pela Lei nº 12.527, de 18 de novembro de 2011".
12. Constata-se, portanto, que o recurso apresentado pela recorrente se fundamenta no artigo 15 da Lei n. 12.527, de 18 de novembro de 2011, que regula o acesso a informações previsto no inciso XXXIII do artigo 5º, no inciso II do § 3º do artigo 37 e no § 2º do artigo 216 da Constituição Federal (também denominada Lei de Acesso à Informação - LAI) . Nos termos do referido artigo, "no caso de indeferimento de acesso a informações ou às razões da negativa do acesso, poderá o interessado interpor recurso contra a decisão no prazo de 10 (dez) dias a contar da sua ciência". Anote-se que o recurso também está fundamentado no artigo 28 da Resolução TCU n. 249/2012, que reproduz a redação do artigo acima citado.
13. Dessa forma, considerando que a decisão de indeferimento do pedido de acesso à informação formulado pela ora recorrente foi a ela comunicada em 31 de outubro de 2022 (peça 1) e que seu recurso foi apresentado em 9 de novembro de 2022 (peça 3) , verifica-se, em juízo preliminar de admissibilidade, que foram atendidos os requisitos pertinentes à tempestividade, assim como os requisitos referentes à legitimidade e ao interesse para recorrer.
14. Feitas essas considerações iniciais, passa-se ao exame de mérito do recurso.
IV - DO MÉRITO
15. Em nosso Estado Democrático de Direito, tem-se como regra a publicidade dos atos estatais, cujo sigilo pode ser determinado apenas em situações excepcionais. A regra da máxima publicidade dos atos da Administração Pública decorre de um complexo de princípios e normas constitucionais, dentre os quais se destacam o direito de acesso à informação, assegurado no inciso XXXIII do artigo 5º e no § 3º do artigo 37 da Constituição Federal, e o princípio da publicidade, expressamente previsto no caput do artigo 37 desta Carta Magna:
Art. 5º Todos são iguais perante a lei, sem distinção de qualquer natureza, garantindo-se aos brasileiros e aos estrangeiros residentes no País a inviolabilidade do direito à vida, à liberdade, à igualdade, à segurança e à propriedade, nos termos seguintes:
[...]
XXXIII - todos têm direito a receber dos órgãos públicos informações de seu interesse particular, ou de interesse coletivo ou geral, que serão prestadas no prazo da lei, sob pena de responsabilidade, ressalvadas aquelas cujo sigilo seja imprescindível à segurança da sociedade e do Estado; 
Art. 37. A administração pública direta e indireta de qualquer dos Poderes da União, dos Estados, do Distrito Federal e dos Municípios obedecerá aos princípios de legalidade, impessoalidade, moralidade, publicidade e eficiência e, também, ao seguinte:
[...]
§ 3º A lei disciplinará as formas de participação do usuário na administração pública direta e indireta, regulando especialmente: (Redação dada pela Emenda Constitucional nº 19, de 1998) 
[...]
II - o acesso dos usuários a registros administrativos e a informações sobre atos de governo, observado o disposto no art. 5º, X e XXXIII; (Incluído pela Emenda Constitucional nº 19, de 1998) 
16. A doutrina e a jurisprudência apontam que a Constituição Federal ressalva a regra da máxima transparência e publicidade da Administração Pública apenas em duas hipóteses: a) as informações cujo sigilo seja imprescindível para a segurança da sociedade e do Estado; e b) a proteção à intimidade, à vida privada, à honra e à imagem das pessoas. 
17. A este respeito, confira o seguinte trecho do voto do relator da ADI 5.371/DF, Ministro Luís Roberto Barroso:
 2. A Constituição ressalva a publicidade em apenas duas hipóteses: (i) informações cujo sigilo seja imprescindível à segurança do Estado e da sociedade (art. 5º, XXXIII, parte final) ; e (ii) proteção à intimidade, vida privada, honra e imagem das pessoas (arts. 5º, X e 37, § 3, II, CF/1988) . Como se vê, o sigilo só pode ser imposto em situações excepcionais, com forte ônus argumentativo a quem deu origem à restrição ao direito fundamental à informação, observado o princípio da proporcionalidade. Os atos contrários à transparência, que não se insiram em exceções constitucionalmente admitidas, devem ser catalogados como uma "ocultação ilegítima, que apenas contribui para a opacidade da Administração Pública". [sem grifos no original]
 (Supremo Tribunal Federal. ADI 5.371/DF. Plenário. Relator Ministro José Roberto Barroso. Julg. em 2 de março de 2022) 
18. Ainda que o sigilo deva ser tratado como uma excepcionalidade, sua relevância, nas situações em que aplicável, não pode ser relativizada. Tanto o é que o inciso III do artigo 6º da Lei n. 12.527/2011 atribui aos órgãos e entidades do Poder Público a obrigação de assegurar a "proteção da informação sigilosa e da informação pessoal, observada a sua disponibilidade, autenticidade, integridade e eventual restrição de acesso".
19. Neste contexto, a Lei n. 12.527/2011 foi editada como um marco legal para a concretização do direito de acesso à informação previsto no inciso XXXIII do artigo 5º, no inciso II do § 3º do artigo 37 e no § 2º do artigo 216 da Constituição Federal, dispondo acerca dos procedimentos a serem observados pela União, pelos Estados, pelo Distrito Federal e pelos Municípios[footnoteRef:2], com o objetivo de garantir o exercício do referido direito fundamental.  [2:  Cabe registrar que, ainda que o disposto no referido artigo seja suficiente para fixar a aplicabilidade da referida lei no âmbito de toda a União, a subordinação do Tribunal de Contas da União (TCU) às suas disposições foi expressamente prevista no inciso I do parágrafo único do supracitado artigo, o qual determina que se subordinam ao regime da lei "os órgãos públicos integrantes da administração direta dos Poderes Executivo, Legislativo, incluindo as Cortes de Contas, e Judiciário e do Ministério Público" [sem grifos no original].] 
20. A regra da máxima publicidade dos atos estatais foi reforçada por este diploma legal, que, em seu artigo 3º, define como diretrizes dos procedimentos nela previstos a observância da publicidade como regra geral e do sigilo como exceção, e o fomento da cultura de transparência na Administração Pública.
21. Para concretização do direito de acesso à informação, a alínea "b" do inciso VII do artigo 7º da Lei n. 12.527/2011 prevê que o acesso à informação disciplinado pela referida lei compreende, entre outros, o direito de obter informação relativa ao resultado de inspeções, auditorias, prestações e tomadas de contas realizadas pelos órgãos de controle interno e externo, in verbis:
Art. 7º O acesso à informação de que trata esta Lei compreende, entre outros, os direitos de obter:
[...]
VII - informação relativa:
[...]
b) ao resultado de inspeções, auditorias, prestações e tomadas de contas realizadas pelos órgãos de controle interno e externo, incluindo prestações de contas relativas a exercícios anteriores.
22. Anote-se que a LAI, no dispositivo acima citado, assegurou a possibilidade de acesso somente ao resultado de inspeções, auditorias, prestações e tomadas de contas realizadas pelos órgãos de controle interno e externo, incluindo prestações de contas relativas a exercícios anteriores.
23. Em complemento, a própria Lei de Acesso à Informação ressalva que o direito de acesso aos documentos ou às informações neles contidas utilizados como fundamento da tomada de decisão e do ato administrativo somente será concedido após a edição do respectivo ato decisório, conforme determina o § 3º do artigo 7º do referido diploma legal:
§ 3º O direito de acesso aos documentos ou às informações neles contidas utilizados como fundamento da tomada de decisão e do ato administrativo será assegurado com a edição do ato decisório respectivo.
24. Esta regra foi reproduzida no § 1º do artigo 4º da Resolução TCU n. 249/2021, com adaptações às particularidades dos processos conduzidos no âmbito desta Corte de Contas, in verbis:
§ 1º O direito de acesso aos documentos ou às informações neles contidas utilizados como fundamento da tomada de decisão e do ato administrativo será assegurado com a edição do ato decisório respectivo, que, no caso de processo de controle externo, será o acórdão do TCU ou despacho do relator com decisão de mérito.
25. Em princípio, referida disposição seria suficiente para fundamentar, no caso concreto em exame, a negativa de acesso aos autos do processo TC Processo 012.117/2022-6, uma vez que, como informado pelo relator, Exmo. Ministro Vital do Rêgo, na decisão incluída à peça 2, ainda não houve, no âmbito do referido processo, nenhum ato decisório.
26. Neste sentido, já decidiu o STF no julgamento de mandado de segurança (AgRg no MS 36.747/DF) impetrado contra o Acórdão 9790/2019-TCU-Plenário, que havia autorizado ao impetrante, advogado, vista e cópia das peças de um processo administrativo em trâmite no TCU somente após a prolação da decisão de mérito. Reproduz-se, a seguir, fragmento do voto que bem elucida a questão, exarado pelo eminente relator, Exmo. Ministro Roberto Barroso:
3. A Lei de Acesso à Informação, diploma normativo aplicável ao caso, prevê expressamente a possibilidade de acesso somente aos resultados de processos de inspeções, auditorias, prestações e tomada de contas realizadas pelos órgãos de controle externo. Quanto aos documentos e informações contidos nesses tipos de procedimento, o direito ao acesso somente é franqueado após a edição do ato decisório respectivo (art. 7º, VII, b e § 3º, da Lei nº 12.527/2011) . 
4. Nos termos da legislação aplicável, a decisão recorrida não adotou premissa equivocada ao fundamentar o indeferimento da ordem, em razão da legitimidade das restrições impostas pelo Tribunal de Contas da União (TCU) . Isso porque, embora o caso trate especificamente de representação, tal classe de processo identifica procedimento preparatório para a abertura de processo de tomada de contas ou de fiscalização pelo TCU. Assim, as restrições aplicáveis aos processos principais devem ser aplicadas também aos procedimentos que lhes são acessórios.
 (STF. AgRg em MS 36.747/DF. Primeira Turma. Relator Ministro José Roberto Barroso. Julg. em 30 de maio de 2022) 
27. Todavia, cabe ressaltar que o artigo 21 da Lei n. 12.527/2011 determina que, nas hipóteses em que o acesso à informação é necessário para a tutela judicial ou administrativa de direitos fundamentais, não poderá ser negado acesso à informação:
Art. 21. Não poderá ser negado acesso à informação necessária à tutela judicial ou administrativa de direitos fundamentais.
28. Essa regra também foi reproduzida no § 3º do artigo 4º da Resolução TCU n. 249/2021:
§ 3º Não poderá ser negado acesso à informação necessária à tutela judicial ou administrativa de direitos fundamentais.
29. Seria possível argumentar que no dispositivo acima citado se enquadraria a situação trazida aos autos pela recorrente em suas razões recursais (peça 4) , uma vez que, de acordo com a interessada, o acesso aos autos do TC Processo 012.117/2022-6 seria necessário para a tutela judicial de direitos fundamentais, com a viabilização da instrução do processo judicial em que a recorrente figura como autora (peças 4 e 5) .
30. Entretanto, em que pese a redação do caput do artigo 21 da Lei n. 12.527/2011, é necessário destacar que o direito de acesso à informação, assim como qualquer outro direito fundamental, está sujeito a determinados limites e restrições. Como destaca Ingo Sarlet[footnoteRef:3], ao discorrer acerca do direito fundamental à proteção de dados pessoais, o exercício de um direito fundamental admite intervenções restritivas, com o objetivo de proteger outros direitos fundamentais ou bens jurídicos de estatura constitucional: [3:  SARLET, Ingo. Fundamentos Constitucionais: o direito fundamental à proteção de dados. In: Tratado de Proteção de Dados Pessoais. DONEDA, Danilo (coord.) [et. al]. Rio de Janeiro: Forense, 2021. pp. 21 a 60.] 
[...] como se dá com os direitos fundamentais em geral, também o direito à proteção de dados pessoais está submetido a limites e admite (e mesmo exige) intervenções restritivas de diversa natureza, sempre com o escopo - que opera como condição prévia de legitimação constitucional das restrições - de proteger outros direitos fundamentais ou bens jurídicos de estatura constitucional.
31. No mesmo sentido, tem-se, também, a manifestação do e. STF, na decisão do referendo da medida cautelar (MC) na ADI 6.387/DF, relatora a Exma. Ministra Rosa Weber, em que se destacou que o exercício de um direito fundamental está sujeito a limitações diversas, ante a impossibilidade de se conceber a existência de um direito absoluto. Ainda que o referido julgado tenha tratado de um direito fundamental diverso do direito de acesso à informação, verifica-se que o entendimento nele exarado pode ser facilmente transposto para a hipótese dos autos. Nesse sentido, transcreve-se, pelo seu teor esclarecedor, trecho do voto vogal do Exmo. Ministro Alexandre de Moraes:
Em outras palavras, os direitos e garantias fundamentais, especificamente intimidade, vida privada e sigilo de dados, não são absolutos, não são ilimitados, como também bem destacou a eminente Ministra Rosa Weber em seu voto. Encontram, obviamente, limites nos demais direitos consagrados pela nossa Carta Magna. É o denominado, pela doutrina, princípio da relatividade ou da convivência das liberdades públicas.
Quando houver conflito entre dois ou mais direitos ou garantias fundamentais, deverá o intérprete - o Supremo Tribunal Federal, nossa Corte, intérprete maior da Constituição, por determinação da Assembleia Nacional Constituinte -, sempre que possível, utilizar-se do princípio da concordância prática ou da harmonização, de maneira a coordenar e combinar os bens jurídicos em conflito, para que se evite o sacrifício total de uns em relação a outros, realizando também, quando possível, por óbvio, redução proporcional do âmbito de alcance de cada um e a resolução da chamada contradição de princípio - sempre em busca do verdadeiro significado da norma e, mais do que isso, em tempos confusos, em tempos conflitantes, sempre buscando a harmonia do texto constitucional com sua finalidade precípua. Isso já vem também, todos sabemos, expresso no art. 29 da Declaração dos Direitos Humanos das Nações Unidas, que expõe que a finalidade dos direitos fundamentais é a proteção de toda a sociedade, do bem-estar de uma sociedade democrática.
 (Supremo Tribunal Federal. ADI 6.387 MC-REF/DF. Plenário. Relatora Ministra Rosa Weber. Julgado em 7 de maio de 2020) 
32. Neste contexto, a própria Lei 12.527/2011 traz, em seu bojo, hipóteses em que a impossibilidade de negação de acesso prevista no artigo 21 pode não prevalecer, como, por exemplo, o disposto no artigo 22 do referido normativo, segundo o qual as disposições da Lei de Acesso à Informação não excluem outras hipóteses legais de sigilo e de segredo de justiça, in verbis:
Art. 22. O disposto nesta Lei não exclui as demais hipóteses legais de sigilo e de segredo de justiça nem as hipóteses de segredo industrial decorrentes da exploração direta de atividade econômica pelo Estado ou por pessoa física ou entidade privada que tenha qualquer vínculo com o poder público. [sem grifos no original]
33. Outras hipóteses contempladas pela LAI estão previstas no seu artigo 23, que, disciplinando o conceito jurídico indeterminado "segurança da sociedade e do Estado" previsto na parte final do inciso XXXIII do artigo 5º da Constituição da República, arrola situações em que se entende ser o sigilo das informações necessário à salvaguarda da sociedade ou do Estado. Entre as situações indicadas, cabe destacar o disposto no inciso VIII, o qual prevê as informações cuja divulgação ou acesso irrestrito possam comprometer atividades de investigação ou fiscalização em andamento, relacionadas com a prevenção ou repressão de infrações:
Art. 23. São consideradas imprescindíveis à segurança da sociedade ou do Estado e, portanto, passíveis de classificação as informações cuja divulgação ou acesso irrestrito possam: 
I - pôr em risco a defesa e a soberania nacionais ou a integridade do território nacional; 
II - prejudicar ou pôr em risco a condução de negociações ou as relações internacionais do País, ou as que tenham sido fornecidas em caráter sigiloso por outros Estados e organismos internacionais; 
III - pôr em risco a vida, a segurança ou a saúde da população; 
IV - oferecer elevado risco à estabilidade financeira, econômica ou monetária do País; 
V - prejudicar ou causar risco a planos ou operações estratégicos das Forças Armadas; 
VI - prejudicar ou causar risco a projetos de pesquisa e desenvolvimento científico ou tecnológico, assim como a sistemas, bens, instalações ou áreas de interesse estratégico nacional; 
VII - pôr em risco a segurança de instituições ou de altas autoridades nacionais ou estrangeiras e seus familiares; ou 
VIII - comprometer atividades de inteligência, bem como de investigação ou fiscalização em andamento, relacionadas com a prevenção ou repressão de infrações. [sem grifos no original]
34. Cumpre ressalvar, todavia, que o simples enquadramento de uma situação fática à uma das hipóteses de restrição de acesso à informação previstas na Lei n. 12.527/2011 não implica, automaticamente, a negativa de qualquer eventual requerimento de acesso à informação. Prevalece na doutrina e na jurisprudência o entendimento de que a aplicação destes dispositivos da LAI que trazem hipóteses que podem restringir o direito fundamental de acesso à informação a um caso concreto dependem de decisão específica e devidamente fundamentada da autoridade competente.
35. Entende-se que a restrição ao direito fundamental de acesso à informação somente pode ser efetiva com a análise das circunstâncias de determinado caso concreto e com a realização de um juízo de ponderação entre o direito fundamental ao acesso à informação e outros direitos fundamentais, princípios ou preceitos que poderiam ser afetados pela eventual publicidade das informações, como, por exemplo, a segurança do Estado e da sociedade. 
36. Também é recorrentemente destacado na doutrina e na jurisprudência que os atos que impõem sigilo ou restringem acesso à informação devem ser realizados com observância dos princípios da necessidade, da proporcionalidade e da razoabilidade e do critério menos restritivo possível, para preservar a regra da publicidade dos atos estatais e da excepcionalidade do sigilo.
37. A este respeito, escreve Juliano Heinen[footnoteRef:4], ao comentar sobre o artigo 22 da Lei n. 12.527/2011: [4:  HEINEN, Juliano. Comentários à Lei de Acesso à Informação. Lei n. 12.527/2011. 3º ed. Belo Horizonte: Fórum, 2022. p. 277. Disponível em: https://www.forumconhecimento.com.br/livro/1188/4719/37309. Acesso em: 3 jan. 2023] 
O art. 22, ora comentado, prevê uma "norma geral de sigilo", ou seja, faz uma previsão genérica de informações que podem ser qualificadas como sigilosas, criando uma espécie de "foro íntimo da Administração Pública". E o primeiro ponto a ser tratado a partir da parte inicial da regra em questão consiste na interpretação da cláusula de manutenção dos demais casos de sigilo previstos na legislação esparsa. Significa dizer que a LAI não deu cabo de revogar as outras normas que restringem o acesso a determinados dados. A tarefa do jurista, assim, estende-se na necessidade de se dar unidade do ordenamento jurídico no que se refere a esse tema específico. 
A "norma geral" que apresentamos, em relação ao comentado art. 22, tem ligação e significado apenas no que se refere à manutenção das hipóteses de sigilo em leis esparsas. Isso não significa dizer que o sigilo possa ser visto ou compreendido de maneira genérica ou abstrata. Ao contrário. As situações deste jaez sempre serão percebidas no caso concreto, até porque, se fará uma ponderação entre o direito de acesso e o direito de sigilo. Como toda ponderação entre valores constitucionalmente protegidos é feita sempre em concreto, não se pode antecipar uma "cláusula geral de sigilo", em que os casos a serem analisados pudessem ser solucionados a priori. [grifos do original]
38. O autor discorre novamente[footnoteRef:5] acerca da necessidade de realização de um juízo de ponderação ao comentar acerca do teor do artigo 23 da LAI: [5:  Idem. p. 287. ] 
Aliás, deve-se ter em mente que o art. 23 é numerus clausus, ou seja, taxativo. Ele não admite, salvo expressa previsão em lei, outras formas de sigilo. Pensar o contrário seria subverter a teleologia da LAI, que tem como baluarte a transparência como regra e o sigilo como exceção. Além disso, cada um dos incisos, por serem exceção, merecem uma interpretação restritiva.
Em verdade, o valor jurídico da transparência terá de ser mediado, nos casos concretos, com os outros valores constitucionais. Em cada situação apresentada, o intérprete deverá fazer um balanceamento entre os bens jurídicos postos em jogo, enfim, perfazer uma digna ponderação. Assim, não raras vezes, por exemplo, a publicidade é ponderada com o interesse público da Administração Pública em resguardar informações de relevante sigilo. Será o "teste de razoabilidade" que terá condições de fornecer uma resposta. [grifos do original]
39. Este foi o entendimento adotado pela Corte Suprema no julgamento da ADPF 129/DF em que se destacou que a necessidade de observância do devido processo legal e de decisão proporcionalmente justificada para a restrição do direito de acesso à informação; confira-se, a propósito, trecho do voto do relator, Exmo. Ministro Edson Fachin:
A leitura sistemática da Constituição permite reconhecer, assim, que o direito de acesso à informação pública é amplo e a limitação a esse direito é estrita, devendo, portanto, ser legalmente prevista e amparada na finalidade de proteção à intimidade e ao sigilo de dados imprescindíveis à segurança nacional. Além disso, como é um direito, a sua restrição deve ter por base o devido processo legal e, portanto, deve ser proporcionalmente justificada. Por isso, quanto maior for o sigilo, mais completas devem ser as justificativas para que, em nome da proteção da sociedade e do Estado, tais movimentações se realizem.
[...]
Os tratados internacionais e a própria Constituição Federal convergem no sentido de se reconhecer não apenas a ampla liberdade de acesso às informações públicas, corolário, como visto, do direito à liberdade de expressão, mas também a possibilidade de restringir o acesso, desde que (i) haja previsão legal; (ii) destina-se a proteger a intimidade e a segurança nacional; e (iii) seja necessária e proporcional. [sem grifos no original]
 (Supremo Tribunal Federal. ADPF 129/DF. Plenário. Relator: Ministro Edson Fachin. Julg. em 5 de novembro de 2019. Publicado em 9 de dezembro de 2019) 
40. Confira também ementa do decidido pelo STF na Reclamação (Rcl) 11949/RJ, em que se explicita a necessidade de decisão específica, relacionada ao caso concreto:
[...]
3. O direito à informação, a busca pelo conhecimento da verdade sobre sua história, sobre os fatos ocorridos em período grave contrário à democracia, integra o patrimônio jurídico de todo cidadão, constituindo dever do Estado assegurar os meios para o seu exercício. 
4. A autoridade reclamada deve permitir o acesso do Reclamante aos documentos descritos no requerimento administrativo objeto da impetração, ressalvados apenas aqueles indispensáveis à defesa da intimidade e aqueles cujo sigilo se imponha para proteção da sociedade e do Estado, o que há de ser motivado de forma explicita e pormenorizada pelo Reclamado, a fim de sujeitar a alegação ao controle judicial. 
5. Reclamação julgada procedente. [sem grifos no original]
 (Supremo Tribunal Federal. Reclamação 11949/RJ. Plenário. Relatora: Ministra Carmen Lúcia. Julg. em 16 de março de 2017. Publicado em 16 de agosto de 2017) 
41. Fixadas estas premissas, para a resolução do caso concreto em exame, é pertinente retomar o disposto nos artigos 22 e 23 da Lei n. 12.527/2011.
42. Da leitura do disposto nos artigos supracitados, constata-se que o legislador, em decorrência de um juízo de ponderação prévio, decidiu por expressamente reconhecer hipóteses que podem restringir o direito de acesso à informação disciplinado pela Lei n. 12.527/2011, entre as quais se destacam, por sua pertinência com o caso concreto em exame: a) as hipóteses de sigilo e de segredo de justiça previstas em outros diplomas legais, conforme o disposto no artigo 22 da referida lei; e b) as informações cuja divulgação ou acesso irrestrito possam comprometer atividades de inteligência, bem como de investigação ou fiscalização em andamento, relacionadas com a prevenção ou repressão de infrações, nos termos do supracitado inciso VIII do artigo 23.
43. Nas duas hipóteses acima arroladas, é juridicamente possível o enquadramento da situação tratada no caso concreto em exame. 
44. Em primeiro lugar, o enquadramento do caso concreto em exame na hipótese do artigo 22 da Lei n. 12.527/2011 seria possível uma vez que a Lei n. 8.443/1992 (Lei Orgânica do Tribunal de Contas da União - LOTCU) , previu, em seu § 3º do artigo 53 e no caput e no § 3º do artigo 55, hipóteses em que as denúncias realizadas perante esta Corte de Contas seriam tratadas de forma sigilosa:
Art. 53. Qualquer cidadão, partido político, associação ou sindicato é parte legítima para denunciar irregularidades ou ilegalidades perante o Tribunal de Contas da União.
[...]
§ 3º A denúncia será apurada em caráter sigiloso, até que se comprove a sua procedência, e somente poderá ser arquivada após efetuadas as diligências pertinentes, mediante despacho fundamentado do responsável.
[...]
Art. 55. No resguardo dos direitos e garantias individuais, o Tribunal dará tratamento sigiloso às denúncias formuladas, até decisão definitiva sobre a matéria.
[...]
§ 3º Ao decidir, caberá ao Tribunal manter o sigilo do objeto e da autoria da denúncia quando imprescindível à segurança da sociedade e do Estado. [sem grifos no original]
45. E, como indicado pelo seu relator, Ministro Vital do Rêgo, na decisão incluída à peça 2, o sigilo imposto ao processo TC Processo 012.117/2022-6 constitui hipótese de sigilo legalmente prevista no caput do artigo 55 da Lei n. 8.442/1992  (conforme item 2 - f. 1 da peça 2) .
46. Dessa forma, verifica-se ser juridicamente possível, em decisão devidamente fundamentada, o enquadramento do caso concreto em exame na situação descrita no artigo 22 da Lei n. 12.357/2011, por se tratar de hipótese legal de sigilo, impondo restrição ao acesso à informação requerido pela interessada.
47. Ademais, no que concerne à segunda hipótese de limitação do direito à informação acima destacada, vislumbra-se a possibilidade de enquadramento das informações contidas no processo TC Processo 012.117/2022-6 na hipótese do inciso VIII do artigo 23 da Lei n. 12.527/2011 se a sua divulgação ou o acesso irrestrito puder comprometer as atividades de investigação ou de fiscalização em andamento, relacionadas com a prevenção ou repressão de infrações.
48. Nesta situação, é admissível, em decisão devidamente fundamentada, pautada pelo princípio da razoabilidade, pelo interesse público da informação e pela utilização do critério menos restritivo possível, a classificação da informação como ultrassecreta, secreta ou reservada, nas condições e prazos previstos no caput e no §§ 1º, 3º e 5º do artigo 24 da Lei n. 12.527/2011, estabelecendo a restrição de acesso à informação: 
Art. 24. A informação em poder dos órgãos e entidades públicas, observado o seu teor e em razão de sua imprescindibilidade à segurança da sociedade ou do Estado, poderá ser classificada como ultrassecreta, secreta ou reservada.
§ 1º Os prazos máximos de restrição de acesso à informação, conforme a classificação prevista no caput, vigoram a partir da data de sua produção e são os seguintes:
I - ultrassecreta: 25 (vinte e cinco) anos;
II - secreta: 15 (quinze) anos; e
III - reservada: 5 (cinco) anos.
§ 2º As informações que puderem colocar em risco a segurança do Presidente e Vice-Presidente da República e respectivos cônjuges e filhos (as) serão classificadas como reservadas e ficarão sob sigilo até o término do mandato em exercício ou do último mandato, em caso de reeleição.
§ 3º Alternativamente aos prazos previstos no § 1º, poderá ser estabelecida como termo final de restrição de acesso a ocorrência de determinado evento, desde que este ocorra antes do transcurso do prazo máximo de classificação.
§ 4º Transcorrido o prazo de classificação ou consumado o evento que defina o seu termo final, a informação tornar-se-á, automaticamente, de acesso público.
§ 5º Para a classificação da informação em determinado grau de sigilo, deverá ser observado o interesse público da informação e utilizado o critério menos restritivo possível, considerados:
I - a gravidade do risco ou dano à segurança da sociedade e do Estado; e
II - o prazo máximo de restrição de acesso ou o evento que defina seu termo final.
49. Dessa forma, verifica-se ser juridicamente admitida também a limitação do direito de acesso às informações contidas no processo TC Processo 012.117/2022-6 com fundamento no inciso VIII do artigo 23 da Lei n. 12.357/2011, se sua divulgação ou o acesso irrestrito puder comprometer as atividades de investigação ou de fiscalização em andamento, relacionadas com a prevenção ou repressão de infrações, e quando realizada a classificação da informação como ultrassecreta, secreta ou reservada, nas condições e prazos previstos no caput e no §§ 1º, 3º e 5º do artigo 24 da Lei n. 12.527/2011.
50. Destaque-se, como já indicado neste parecer, que o enquadramento do caso concreto às hipóteses legais acima analisadas não acontece de forma automática, dependendo de decisão específica e devidamente fundamentada da autoridade competente, pautadas pelos princípios da necessidade, da razoabilidade e da proporcionalidade, assim como pelo critério menos restritivo possível. 
51. A ausência de fundamentação pode, inclusive, ensejar a aplicação de medidas disciplinares ao responsável, conforme o disposto no § 4º do artigo 6º da Lei n. 12.527/2011: 
Art. 6º [...]
§ 4º A negativa de acesso às informações objeto de pedido formulado aos órgãos e entidades referidas no art. 1º, quando não fundamentada, sujeitará o responsável a medidas disciplinares, nos termos do art. 32 desta Lei.
V - CONCLUSÃO E PROPOSTA DE ENCAMINHAMENTO
Considerando todo o plexo de considerações normativas, doutrinárias e jurisprudenciais expostas por esta Consultoria Jurídica conclui:
a) ser juridicamente possível, em decisão devidamente fundamentada, o enquadramento do caso concreto na situação descrita no artigo 22 da Lei n. 12.357/2011, promovendo a restrição do acesso à informação solicitada pela interessada, tendo em vista que, como indicado pelo Relator do processo TC Processo 012.117/2022-6, na decisão incluída à peça 2, o sigilo imposto ao referido processo constitui hipótese de sigilo legalmente prevista no caput do artigo 55 da Lei n. 8.442/1992.
b) ser juridicamente possível a limitação ao direito de acesso às informações contidas no processo TC Processo 012.117/2022-6, com fundamento no inciso VIII do artigo 23 da Lei n. 12.357/2011, se sua divulgação ou o acesso irrestrito puder comprometer as atividades de investigação ou de fiscalização em andamento, relacionadas com a prevenção ou repressão de infrações, e quando realizada a classificação da informação como ultrassecreta, secreta ou reservada, nas condições e prazos previstos no caput e no §§ 1º, 3º e 5º do artigo 24 da Lei n. 12.527/2011. 
c) se for realizado o enquadramento do caso concreto às hipóteses arroladas na alínea "a" supra, na alínea "b" supra, ou em ambas, caberá o conhecimento do recurso apresentado pela interessada, para, no mérito, negar-lhe provimento, com fundamento nos dispositivos legais acima indicados.
d) se não for possível o enquadramento do caso concreto às hipóteses arroladas na alínea "a" supra, na alínea "b" supra, ou em ambas, caberá o conhecimento do recurso apresentado pela interessada, para, no mérito, dar-lhe provimento, com fundamento no artigo 21 da Lei n. 12.527/2011, se efetivamente constatado que o acesso à informação pleiteado é necessário à tutela judicial de direito fundamental da interessada.
Ante as considerações acerca da questão jurídica submetida a esta unidade, restituímos os autos ao Gabinete do Ministro Jorge Oliveira."
	É o relatório.

não há.

Não atuou.

ADMINISTRATIVO. SOLICITAÇÃO DE VISTA E CÓPIA DE PROCESSO DE DENÚNCIA. INDEFERIMENTO. INTERPOSIÇÃO DE RECURSO POR MEIO DA OUVIDORIA DO TCU. CONHECIMENTO. NECESSIDADE DE INFORMAÇÕES PARA TUTELA JUDICIAL DE DIREITO FUNDAMENTAL. COMPROVAÇÃO. PROVIMENTO.

ADMINISTRATIVO (ADM)

Trata-se de recurso interposto contra decisão proferida pelo Exmo. Ministro Vital do Rêgo, por meio de manifestação junto à Secretaria de Ouvidoria e Segurança da Informação (Sesouv) deste Tribunal, que indeferiu pedido de acesso aos autos do TC Processo 012.117/2022-6, que trata de denúncia formulada pela ora recorrente, tratada de forma sigilosa, em atenção ao disposto no art. 55 da Lei 8.443/1992.
2.	O relator fundamentou o indeferimento do pleito com base nos seguintes argumentos: 
2.1.	o processo não continha ato decisório - o qual, no TCU, corresponde ao acórdão ou despacho com decisão de mérito -, o que não autoriza o acesso pleno aos autos, em atenção ao disposto no art. 7º, inciso VII, alínea "b", e § 3º, da Lei 12.527/2011 (Lei de Acesso à Informação - LAI) , c/c o art. 4º, § 1º, da Resolução-TCU 249/2012; 
2.2.	a requerente não demonstrou que o acesso às informações seria para tutela judicial ou administrativa de direitos fundamentais, não se aplicando, portanto, a regra disciplinada no art. 21 da LAI e no art. 4º, § 3º, da Resolução-TCU 249/2012;
2.3.	o processo tramita de forma sigilosa, conforme prescrevem os arts. 53 e 55 da Lei 8.443/1992. 
3.	Nesta oportunidade, a recorrente aduz, basicamente, que:
3.1.	o acesso às informações da aludida denúncia neste Tribunal é necessário para a correta instrução do Processo nº 5042483-19.2022.4.02.5101 - que trata de ação popular em trâmite na 3ª Vara Federal da Seção Judiciária do Rio de Janeiro, na qual a recorrente figura como autora, cuja matéria é a mesma em discussão neste feito -, porquanto instada em juízo a apresentar documentos que indiquem se houve lesão ou potencial lesão ao erário;
3.2.	logo, o pedido se ampara nas disposições expressas no art. 4º, §§ 2º e 3º, e no art. 6º, inciso II, c/c o § 1º, incisos I e III, da Resolução-TCU 249/2012, a seguir transcritos:
"Art. 4º É direito de qualquer interessado obter junto ao TCU:
 (...) 
§ 2º O Presidente ou relatores poderão, nos processos de sua competência, autorizar a divulgação total ou parcial das informações ou dos documentos mencionados no § 1º deste artigo anteriormente à prolação do ato decisório.
§ 3º Não poderá ser negado acesso à informação necessária à tutela judicial ou administrativa de direitos fundamentais";
"Art. 6º O acesso a informações públicas produzidas ou custodiadas pelo TCU será viabilizado mediante:
 (...) 
II - atendimento de pedido de acesso à informação;
 (...) 
§ 1º O pedido de acesso à informação de que trata o inciso II pode compreender, entre outras, as seguintes hipóteses:
I - solicitação de informação ou de cópia;
 (...) 
III - pedidos de vista e de cópia dos autos."
4.	Mediante o despacho inserto à peça 10, solicitei a manifestação da Consultoria Jurídica deste Tribunal (Conjur/TCU) , que juntou aos autos o seu parecer (peça 11) , cujas conclusões reproduzo adiante:
"Considerando todo o plexo de considerações normativas, doutrinárias e jurisprudenciais expostas por esta Consultoria Jurídica conclui:
a) ser juridicamente possível, em decisão devidamente fundamentada, o enquadramento do caso concreto na situação descrita no artigo 22 da Lei n. 12.357/2011, promovendo a restrição do acesso à informação solicitada pela interessada, tendo em vista que, como indicado pelo Relator do processo TC Processo 012.117/2022-6, na decisão incluída à peça 2, o sigilo imposto ao referido processo constitui hipótese de sigilo legalmente prevista no caput do artigo 55 da Lei n. 8.442/1992.
b) ser juridicamente possível a limitação ao direito de acesso às informações contidas no processo TC Processo 012.117/2022-6, com fundamento no inciso VIII do artigo 23 da Lei n. 12.357/2011, se sua divulgação ou o acesso irrestrito puder comprometer as atividades de investigação ou de fiscalização em andamento, relacionadas com a prevenção ou repressão de infrações, e quando realizada a classificação da informação como ultrassecreta, secreta ou reservada, nas condições e prazos previstos no caput e no §§ 1º, 3º e 5º do artigo 24 da Lei n. 12.527/2011. 
c) se for realizado o enquadramento do caso concreto às hipóteses arroladas na alínea "a" supra, na alínea "b" supra, ou em ambas, caberá o conhecimento do recurso apresentado pela interessada, para, no mérito, negar-lhe provimento, com fundamento nos dispositivos legais acima indicados.
d) se não for possível o enquadramento do caso concreto às hipóteses arroladas na alínea "a" supra, na alínea "b" supra, ou em ambas, caberá o conhecimento do recurso apresentado pela interessada, para, no mérito, dar-lhe provimento, com fundamento no artigo 21 da Lei n. 12.527/2011, se efetivamente constatado que o acesso à informação pleiteado é necessário à tutela judicial de direito fundamental da interessada."
-II-
5.	O apelo está amparado no art. 15 da LAI, cuja redação foi reproduzida no art. 28 da Resolução-TCU 249/2012, segundo o qual "no caso de indeferimento de acesso a informações ou às razões da negativa do acesso, poderá o interessado interpor recurso contra a decisão no prazo de 10 (dez) dias a contar da sua ciência".
6.	A solicitante tomou ciência da decisão em 31/10/2022 (peça 1) e interpôs o recurso em 9/11/2022, dentro do prazo de dez dias estabelecido pela legislação. Logo, atendidos aos requisitos da tempestividade, legitimidade e interesse recursal, o recurso deve ser conhecido.
7.	No mérito, assiste razão à recorrente.
8.	Embora o processo não conte ainda com decisão de mérito, a pretensão encontra abrigo no art. 21 da LAI e no art. 4º, §§ 2º e 3º, da Resolução-TCU 249/2011.
9.	Inicialmente, a requerente não demonstrou que as informações eram necessárias para tutelar direitos fundamentais em juízo, o que justificara o indeferimento de seu pleito. Nesta oportunidade, comprova ser autora de ação popular, em trâmite na 3ª Vara Federal da Seção Judiciária do Rio de Janeiro - cuja matéria em discussão é idêntica à dos presentes autos -, o que autoriza o acesso ao processo de maneira integral, a fim de que possa carrear aos autos daquela ação popular as informações que julgue aptas ao exercício da garantia constitucional que lhe confere o art. 5º, inciso LXXIII, da Carta Maior.
10.	O bem elaborado parecer da Conjur traz todos os contornos da matéria, evidenciando, de maneira acertada, que o acesso às informações pela via do art. 21 da LAI pode, em tese, encontrar restrições nessa própria normal legal. Primeiro, por força do disposto no art. 22, ao fazer remissão às demais hipóteses legais de sigilo, no que se inclui o tratamento sigiloso às denúncias formuladas a este Tribunal, em atenção ao comando expresso no art. 55 da Lei 8.443/1992. Segundo, em razão do que prevê o art. 23, inciso VIII, ao permitir que informações consideradas imprescindíveis à segurança da sociedade ou do Estado, cuja divulgação possa comprometer fiscalizações em andamento, seja classificada como sigilosa.
11.	Tendo em vista essas duas previsões legais, a que poderia, a meu ver, de forma mais direta, justificar a restrição de acesso ao processo seria a do próprio art. 22, que, por sua vez, remete à hipótese de sigilo dos processos de denúncia que tramitam nesta Corte, consoante o aludido regramento em lei especial (art. 55 da Lei 8.443/1992) . Contudo, uma vez que o pedido foi formulado pela própria denunciante, o que, por si só, afasta eventuais prejuízos a direitos de terceiros, não vislumbro óbice ao acolhimento do pleito. 
12.	Ademais, conforme os documentos juntados às peças 97 e 253, a recorrente foi comunicada do teor do despacho perfilhado pelo relator do TC Processo 012.117/2022-6 (peça 90) , bem como da instrução da unidade técnica que analisou a exordial da peça denunciatória e embasou a referida decisão (peça 87) . Em outras palavras, a solicitante, mediante autorização expressa do próprio relator (parte final do despacho inserto à peça 90) , obteve acesso ao exame inicial realizada pela unidade técnica.
13.	A propósito, por meio de consulta junto ao site da Justiça Federal do Rio Janeiro[footnoteRef:2], noto que a recorrente obteve, no âmbito da ação popular de que é autora, tutela provisória de natureza antecipada, com amparo nos documentos obtidos no processo de denúncia, segundo especificado no item anterior. Tal fato sugere a perda de objeto de seu pedido de vista e cópia do processo em curso neste Tribunal, porque lograra êxito em sua pretensão no âmbito da Justiça Federal, embora tenha obtido cópia apenas parcial do processo.  [2:  https://eproc.jfrj.jus.br/eproc/controlador.php?acao=acessar_documento_publico&doc=511673608364061940161745881372&evento=511673608364061940161745909497&key=dcd27ab39c7166c9756d63693ed5452baa218c497f983e648a73338238b940c2&hash=d74f82ef56876d504538c1601e4834b6 ] 
14.	Em todo caso, como se trata de juízo a ser feito pela própria requerente e ante a possibilidade de necessitar do acesso integral aos autos, no futuro, não há impeditivo a que, desde já, esteja autorizada a tanto, com exceção dos documentos doravante classificados como sigilosos por outros fundamentos.
	Ante o exposto, VOTO no sentido de que este colegiado conceda provimento ao presente recurso, nos termos da minuta de acórdão que ora lhe submeto à apreciação.
TCU, Sala das Sessões, em 25 de janeiro de 2023.
JORGE OLIVEIRA 
Relator